【裁判字號】    89,苗簡,14
【裁判日期】    890421
【裁判案由】    遷讓房屋
【裁判全文】
臺灣苗栗地方法院民事簡易判決                        八十九年苗簡字第十四號
    原      告    丙○
    訴訟代理人    乙○○律師
    兼送達代收人  李文傑律師
    被      告    甲○○
右當事人間請求遷讓房屋事件，本院判決如左：
    主      文
被告應自坐落苗栗縣苑裡鎮○○段地號九○六土地上建號二一三號即門牌號碼苗栗縣
苑裡鎮○○里○鄰○○路十四巷二十一號房屋遷出，將房屋返還原告，並應自民國八
十九年三月三十一日起至交還前開房屋之日止，按月給付原告新臺幣仟伍佰柒拾元。
原告其餘之訴駁回。
訴訟費用由被告負擔五分之四，餘由原告負擔。
本判決第一項於原告以新臺幣壹拾萬元供擔保後得假執行。
原告其餘假執行之聲請駁回。
    事實及理由
一、原告之聲明：（一）被告應自坐落苗栗縣苑裡鎮○○段地號九○六土地建號二一
    三號門牌號碼苗栗縣苑裡鎮○○里○鄰○○路十四巷二十一號房屋遷出，將房屋
    返還原告，並應自起訴狀繕本送達翌日起至交還前開房屋之日止，按月給付原告
    新臺幣（下同）壹萬零貳佰捌拾玖元。（二）訴訟費用由被告負擔。（三）原告
    願供擔保請求宣告假執行。
二、事實摘要：
（一）原告主張：坐落苗栗縣苑裡鎮○○段地號九○六土地建號二一三號門牌號碼苗
      栗縣苑裡鎮○○里○鄰○○路十四巷二十一號房屋，係於民國八十四年間經被
      告移轉予原告，並已登記完畢，現原告為所有權人。被告本應依約交付系爭房
      屋予原告，惟被告及其家人明知渠等並無任何合法權源，竟拒不點交並無權占
      用系爭房屋，為此依買賣關係及民法第七百六十七條規定，請求被告遷讓房屋
      。又被告無權占有系爭房屋，受有占有該房屋之利益，致原告受有無法占有使
      用之損害，應自起訴狀繕本送達翌日起，按月給付原告相當於租金額計算之損
      害金一萬零二百八十九元。
（二）被告則以：系爭房屋及基地過戶並非其本人所為，而係其前妻張淑燕盜用其印
      鑑過戶予原告，請求駁回原告之訴。
三、法院之判斷：
（一）原告主張之事實，業經提出土地及建物登記簿謄本各一件、買賣契約書影本一
      件為證，並經本院依職權調閱臺灣新竹地方法院檢察署八十四年度偵字第七四
      六四號偵查卷宗，審核該卷宗內所附之本票影本二紙、買賣所有權移轉契約書
      影本等書證無訛，堪信為真實。被告雖以：系爭房屋過戶並非其本人所為，而
      係其前妻張淑燕盜用其印鑑過戶予原告云云置辯，惟被告甲○○對其前妻張淑
      燕、原告丙○、原告之夫阮錫輝、辦理系爭房屋及基地移轉登記之代書羅元圳
      等四人提出之偽造文書等之告訴，業經臺灣高等法院臺中分院以八十八年度上
      訴字第二八○號刑事判決判處無罪確定，被告甲○○對於其前妻張淑燕如何盜
      用其印鑑辦理過戶予原告，復未舉出任何證據以實其說，其抗辯自非可採。
（二）被告既為抵償債務而將系爭房屋及基地移轉予原告，核屬代物清償契約，為有
      償契約，依民法第三百四十七條，準用買賣之規定。又按：「物之出賣人，負
      交付其物予買受人之義務。」「所有人對於無權占有或侵奪其所有物者，得請
      求返還之。」民法第三百四十八條第一項及第七百六十七條，分別定有明文。
      從而原告依代物清償契約及民法第七百六十七條規定，請求被告遷讓系爭房屋
      ，洵屬有據，應予准許。
（三）再按無法律上之原因而受利益，致他人受損害，應返還其利益，民法第一百七
      十九條亦有明文規定。被告無權占有原告所有之土地，受有相當於租金之利益
      ，此為社會通常之觀念，最高法院六十一年臺上字第一六九五號判例可資參照
      。亦即所有權人之不動產被無權占有而得請求返還不當得利者，通常以不動產
      出租、承租之金額為所有人所受之損害及無權占有人所受之利益。而該金額若
      干為適當，應參酌土地法第九十七條，土地法施行法第二十五條及一般客觀環
      境定之。土地法第九十七條規定：「城市地方房屋之租金，以不超過土地及建
      築物申報總價額年息百分之十為限」。再土地法第九十七條所謂土地及建築物
      之總價額，土地價額依法定地價，建築物價額依該管市、縣地政機關估定之價
      額，而所謂法定地價，係指土地所有權人依法規定申報之地價，土地法施行法
      第二十五條亦規定甚明。查系爭房屋坐落於苗栗縣苑裡鎮○○路之繁榮地段，
      房屋之現況良好，有該屋照片三幀附於本院八十七年度訴字第四七號刑事卷宗
      第一三六頁可考，本院斟酌情形，認以按土地及建築物申報總價額年息百分之
      十為適當。另查系爭房屋所坐落之基地即苗栗縣苑裡鎮○○段地號九○六土地
      ，面積共九一．四二平方公尺，八十六年申報地價每平方公尺為一千六百八十
      元，而系爭房屋之課稅現值為二十七萬四千八百元，有原告所提土地登記簿謄
      本及八十八年度房屋稅繳款書影本在卷可稽，故總價額合計為四十二萬八千三
      百八十六元，百分之十為四萬二千八百三十九元，除以十二為三千五百七十元
      （元以下均四捨五入）。故原告對於損害金之請求，在前開數額範圍內者，為
      有理由，應予准許。逾前開數額者，為無理由，應予駁回。
（四）原告陳明願供擔保，聲請宣告假執行，經核其勝訴部份，合於法律規定，爰酌
      定相當之擔保金額宣告之；至原告敗訴部分，其假執行之聲請即失所附麗，應
      併予駁回。
四、結論：本件原告之訴為一部有理由，一部無理由，依民事訴訟法第四百三十六條
    第二項、第七十九條但書、第三百九十條第二項，判決如主文。
中      華      民      國    八十九    年      四      月    二十一    日
                                  臺灣苗栗地法院苗栗簡易庭
~B法      官  林念祖
右為正本，係照原本作成。
如對本判決上訴，須於本判決送達後二十日內向本院提出上訴狀（須敘明上訴理由，
按他造當事人之人數附繕本，並繳納上訴費用，另附三十四元郵票十份）。
~B法院書記官  邱鴻志
中      華      民      國    八十九    年      四      月    二十四    日


司法院資訊處製作；財團法人民間司法改革基金會備份。
